【裁判字號】    90,上易,1909
【裁判日期】    900802
【裁判案由】    竊盜等
【裁判全文】
臺灣高等法院刑事判決                            九十年度上易字第一九九號
    上  訴  人  台灣板橋地方法院檢察署檢察官
    被      告  乙○○
    被      告  戊○○
右上訴人因竊盜等案件，不服台灣板橋地方法院八十九年度易字第四五八二號中華民
國九十年二月十五日第一審判決（起訴案號台灣板橋地方法院檢察署八十九年度偵字
第九一三五、九四六四、一七七０五號，移送併辦：台灣桃園地方法院檢察署八十九
年度偵字第一七三四八號、九十年度偵字第三四一六號）提起上訴，本院判決如左：
    主  文
原判決關於乙○○部分撤銷。
乙○○連續於夜間侵入有人居住之建築物竊盜，處有期徒刑拾壹月。
其餘上訴駁回。
    事  實
一、乙○○為瘖啞人，竟基於意圖為自己不法所有之概括犯意，先後於下述時地竊盜
    ：
 (一) 於民國（下同）八十九年五月四日下午四時許，在台北縣三重市○○路○段一
      四五巷與仁美街口，竊取曾錫彬所有之機器三輪車一輛。嗣於同年五月五日上
      午九時三十分許，乙○○騎乘上開竊得機器三輪車至台北縣三重市○○路○段
      二０三巷一三九號前，為曾錫彬之配偶林金伸發覺，一路尾隨至上址，並通知
      曾錫彬報警查獲，同時扣得非其所有之鑰匙一支。
（二）又於八十九年五月九日晚七時二十分許，在台北縣蘆洲市○○○路六號前，竊
      取丁○○所有之車號ＳＣＩ─九一八號機車一輛，供己騎乘使用。嗣於同日晚
      七時三十五分許，乙○○騎乘上開竊得之機車行經台北縣蘆洲市○○路與光華
      路口為警查獲。
（三）復於八十九年九月十四日上午十時四十分許，在台北縣三重市○○路○段八十
      七號前，見翁建鴻所有而由其配偶甲○○管領之車號ＦＨＹ─○○七號機車一
      輛停放在該處，且電門上插有鑰匙一串，乃啟動電門竊取該機車供己騎用。嗣
      於同年月十六日上午五時許，乙○○騎乘上開竊得之機車在台北縣板橋市○○
      路○段與莊敬路口為警查獲。
（四）又基於同前意圖為自己不法所有之概括犯意，於八十九年十一月八日凌晨三、
      四時許之夜間，侵入位於桃園縣中壢市○○路五十一號大樓夜間有人居住之建
      築物內，動手竊取二捆電纜線及傳真機一台，已置於自己實力支配範圍，於同
      日上午五時五十分許正欲離去時，適為在該大樓建築物居住之外籍勞工發現通
      知丙○○並報警查獲。
（五）再基於同一概括犯意，於九十年二月十四日二十一時許，在台北縣蘆洲市○○
      街三十八巷四十號前，見陳水清所有之車號二Ｇ－○九三一號自用小客車車門
      未鎖，且鑰匙插在電門上，乃竊取該車供己代步。同年月十八日二十二時三十
      分許將該車借與李連春駕駛，於次日凌晨一時許在桃園市○○路與三元街口為
      警查獲。
二、案經台北縣警察局三重分局、海山分局、蘆洲分局報請台灣板橋地方法院檢察署
    檢察官偵查起訴，暨桃園縣警察局中壢分局、桃園分局報請台灣桃園地方法院檢
    察署移送本院併案審理。
    理  由
壹、改判部分：
一、原審訊據上訴人即被告乙○○對於八十九年五月九日晚七時二十分許，在台北縣
    蘆洲市○○○路六號前，動手竊取丁○○所有之車號ＳＣＩ─九一八號機車及於
    九十年二月十四日二十一時許，在台北縣蘆洲市○○街三十八巷四十號前竊取陳
    水清所有之車號二Ｇ－○九三一號自用小客車之事實均坦承不諱（偵字第九四六
    四號卷第三頁背面、第二十頁，偵字第三四一六號卷第十九、三十七、三十八頁
    ；原審卷第四十九、五十一頁）。惟矢口否認尚有其他何竊盜之犯行，並辯稱：
    機器三輪車並非伊竊盜，係綽號「阿四」之人所竊；另車號ＦＨＹ─００七號機
    車伊並未竊取，伊當時只是竊取機車上之藍色外套；另八十九年十一月八日伊係
    見有人從該大樓走出，好奇進入該大樓，發現有二捆電纜線及一台傳真機，伊係
    要上樓告知大樓管理人員，伊並未竊盜云云。經查：
(一)右揭事實，業據被害人曾錫彬（偵字第九一三五號卷第四頁；原審卷第八十、八
    十一頁）、甲○○（偵字第一七七○五號卷第六頁）、丁○○（偵字第九四六四
    號卷第五頁）、陳水清（偵字第三四一六號卷第二十九至三十一頁）分別於警訊
    、及原審審理時指訴綦詳，並經證人林金伸（偵字第九一三五號卷第五頁；原審
    卷第八十二、八十三頁）、丙○○（偵字第一七三四八號卷第八頁；原審卷第八
    十三、八十四頁）分別於警訊、及原審審理時證述屬實，復有贓物領據五紙（偵
    字第九一三五號卷第八頁，偵字第一七三四八號卷第十頁，偵字第一七七○五卷
    第七頁，偵字第九四六四號卷第十六頁，偵字第三四一六號卷第三十三頁）、照
    片二幀（偵字第九一三五號卷第九頁）及車輛竊盜─車牌失竊資料個別查詢報表
    乙紙（偵字第一七七○五號卷第十頁）在卷可稽。
(二)再被告於八十九年九月十六日上午五時許為警查獲時，並無其他人在場，且現場
    即有甲○○所失竊之車號ＦＨＹ─００七號重型機車。又被告於八十九年十一月
    八日竊盜部分，亦據證人丙○○於原審審理時結證稱：「‧‧‧我與外勞一起看
    到乙○○在翻辦公室抽屜，抱傳真機要走，外勞就上前要抓乙○○，乙○○就抱
    傳真機往下跑，到一樓才發現乙○○已將放置在三樓之電纜線搬至一樓，我們合
    力才將他捕獲並報警處理」等語（見原審九十年二月一日審判筆錄，原審卷第八
    十三、八十四頁）。是被告所辯各節，顯係飾卸諉責之詞，不足採信。罪證明確
    ，被告犯行洵堪認定。
二、核被告所為，係犯刑法第三百二十一條第一項第一款於夜間侵人有人居住之建築
    物竊盜，及同法第二百二十條第一項竊盜之罪。又公訴人雖未起訴被告於八十九
    年十一月八日於夜間侵入有人居住之建築物竊盜，及九十年二月十四日竊取陳水
    清所有之車號二Ｇ－○九三一號自用小客車等犯行，然此部分犯行與公訴人起訴
    部分係基於概括犯意所為，為連續犯具有裁判上一罪之關係，應為起訴效力所及
    ，法院自應一併予以審理。再被告先後多次犯行，時間緊接，且犯罪構成要件相
    同，顯係基於概括犯意所為，為連續犯，應以一罪（於夜間侵入有人居住之建築
    物竊盜罪）論，並加重其刑。再公訴人起訴被告係犯刑法第三百二十條第一項之
    竊盜罪，起訴法條尚有未洽，應予變更。又被告雖係自幼瘖啞人；惟被告多次行
    竊破壞社會治安，惡性不輕，故認不宜予以減輕其刑。
三、原審據以論罪科刑，原非無據。惟查：被告乙○○竊取陳水清所有之車號二Ｇ－
    ○九三一號自用小客車部分，係於案件繫屬於本院後方移送併辦，因與原審判決
    部分有連續犯之裁判上一罪關係，本院自得加以審理。然原審既未及斟酌此部份
    事實，其所為之判決即有可議之處，檢察官上訴請求併辦為有理由，自應本院以
    撤銷改判。爰審酌被告之品行、智識程度及被告多次行竊所竊取物品之價值，對
    於社會治安之影響以及被告犯罪後猶飾詞圖辯未見悔意等一切情狀，量處如主文
    第二項所示之刑，以資懲儆。
四、另公訴意旨以被告乙○○於八十九年九月十六日五時許，在台北縣板橋市○○路
    ○段與莊敬路口前之工地內，正在竊取不詳工人所有之青箭口香糖二條及打火機
    一個為巡邏警員查獲而未遂，因認被告涉犯刑法第三百二十條第三項、第一項竊
    盜未遂之罪嫌。惟查犯罪事實應依證據認定之，無證據不得推定其犯罪事實及被
    告之自白不得作為有罪判決之唯一證據，仍應調查其他必要之證據，以察其是否
    與事實相符，刑事訴訟法第一百五十四條、第一百五十六條第二項分別定明文。
    經查；右揭事實，僅有被告之自白，並無他人之指訴，是證據尚屬薄弱，此外亦
    無其他積極證據足資證明被告有上開竊盜未遂之犯行，惟因公訴人認與上開已論
    罪竊盜部分為連續犯具有裁判上一罪之關係，故不另為無罪之諭知，併予敘明。
貳、駁回部分：
一、公訴意旨略以：被告戊○○於八十九年五月五日上午九時三十分許，在台北縣三
    重市○○路○段二０三巷一三九號前，明知乙○○所騎乘之機器三輪車係屬贓物
    ，竟予以收受。因認被告涉犯刑法第三百四十九條第一項收受贓物之罪嫌云云。
二、按犯罪事實應依證據認定之，無證據不得推定其犯罪事實。又不能證明被告犯罪
    者，應諭知無罪之判決，刑事訴訟法第一百五十四條及第三百零一條第一項分別
    定有明文。次按認定犯罪事實，須依證據，而所謂證據，係指合法之積極證據就
    犯罪事實能為具體之證明者而言；又認定不利於被告之事實，須依積極證據，苟
    積極證據不足為不利於被告事實之認定時，即應為有利於被告之認定，更不必有
    何有利之證據，最高法院三十年上字第八一六號著有判例。再所謂「積極證據足
    以為不利被告事實之認定」，係指據為訴訟上證明之全盤證據資料，在客觀上已
    達於通常一般之人均不致於有所懷疑，而得確信被告確曾犯罪之程度，若未達到
    此一程度，而有合理懷疑之存在時，即無從為有罪之確信，此觀同院七十六年度
    台上字第四八九六號判意旨自明。
三、本件公訴人認被告戊○○涉犯刑法贓物之罪嫌，無非係以被害人曾錫彬及證人林
    金伸於警訊中之指訴為其主要論據（偵字第九一三五號卷第四、五頁）。訊據被
    告戊○○堅決否認有何贓物之犯行，並辯稱：伊並未向乙○○借用機器三輪車，
    乙○○亦無將機器三輪車交予伊收受，伊當時係因案通緝才為警查獲，伊確實並
    無收受乙○○之機器三輪車等語（原審卷第三十四頁），核與同案被告乙○○於
    原審審理供述相符（原審卷第五十頁），並經被害人曾錫彬於原審審理時，供稱
    ：「‧‧‧我當時發現他二人（指被告乙○○、戊○○）是一起搬東西，而正要
    騎走的是乙○○，並非戊○○」等語（原審卷第八十一頁），另證人即被害人曾
    錫彬之配偶林金伸於原審審理時，經原審以當時查獲被告二人是何人騎乘三輪車
    ，及當時戊○○在做何事等情詢問，而證稱：「乙○○；我沒有看到他做何事」
    等語（原審卷第八十二頁）。是公訴人所憑認定被告戊○○所涉收受贓物罪嫌之
    證據，尚嫌不足。此外復查無其他積極之證據足資證明被告戊○○有被訴贓物之
    犯行，既不能證明被告戊○○犯罪，自應諭知被告戊○○無罪之判決。經核原判
    決認事、用法並無不合，檢察官猶執陳詞上訴指摘為無理由，應予駁回。
參、被告乙○○、戊○○經合法傳喚，無正當之理由不到庭，爰不待其陳述，逕行判
    決。
據上論斷，應依刑事訴訟法第三百六十九條第一項前段、第三百七十一條、第三百六
十八條、第三百六十四條、第二百九十九條第一項前段、第三百條，刑法第五十六條
、第三百二十一條第一項第一款，判決如主文。
本案經檢察官郭文東到庭執行職務。
中      華      民      國    九十    年      八      月      二      日
                              臺灣高等法院刑事第九庭
                      審判長法  官  李  文  成
                                          法  官  周  盈  文
                                          法  官  官  有  明
右正本證明與原本無異。
不得上訴。
                                          書記官  林  蓓  瑜
中      華      民      國    九十      年      八      月     二       日
附錄本案論罪科刑法條全文：
刑法第三百二十一條
犯竊盜罪而有左列情形之一者，處六月以上五年以下有期徒刑：
一  於夜間侵入住宅或有人居住之建築物、船艦，或隱匿其內而犯之者。
二  毀越門扇、牆垣或其他安全設備而犯之者。
三  攜帶兇器而犯之者。
四  結夥三人以上而犯之者。
五  乘火災、水災或其他災害之際而犯之者。
六  在車站或埠頭而犯之者。
前項之未遂罰之。


司法院資訊處製作；財團法人民間司法改革基金會備份。
